【裁判字號】    98,仲訴,1
【裁判日期】    980506
【裁判案由】    撤銷仲裁判斷
【裁判全文】
臺灣臺中地方法院民事判決  98年度仲訴字第1號
原      告  禮賓國際有限公司
法定代理人  甲○○
被      告  鈦立股份有限公司
法定代理人  乙○○
訴訟代理人  徐曉萍    律師
當事人間撤銷仲裁判斷事件，本院於98年4月22日言詞辯論終結
，判決如下：
    主    文
原告之訴駁回。
訴訟費用新台幣壹萬壹仟佰玖拾伍元由原告負擔。
    事實及理由
一、原告方面：
  (一)原告為美國STEEL CASE公司在台合法簽約之代理商，被告為
    原告之衛星廠商，由原告就日光燈配件開製模具，被告負責
    製造，交付予原告並由美國STEEL CASE公司收受。雙方於民
    國（下同）96年7月3日，由原告向被告購買日光燈配件物品
    37,800組，款項計35,910美元，因原告已支付5,000美元，
    尚餘30,910美元未為支付，被告向中華民國仲裁協會台中辦
    事處提出仲裁之聲請，經中華民國仲裁協會依97年度仲中聲
    和字第5號仲裁判斷書（以下簡稱系爭仲裁判斷）原告應給
    付被告30,909.924美元及利息。
  (二)原告於收受系爭仲裁判斷書後，認系爭仲裁判斷有得撤銷之
    理由如下：
  1.仲裁法第40條第1項第3款：「仲裁庭於詢問終結前未使當事
    人陳述或當事人於仲裁程序未經合法代理者」得提起撤銷裁
    判斷之訴。本事件於97年11月28日為第3次仲裁詢問會，此
    次為最後一次之詢問會，然主任仲裁人於詢問會結束前，並
    未予原告於最後之陳述遽為評議，雖有3次仲裁詢問會，但
    每次被告均提出不同的問題來混淆眾人並誤導最後的仲裁方
    向，此可參酌被告於最後1次仲裁詢問會所提出之證據：最
    終審核計劃；有關「burrs」之翻譯，但仲裁協會在詢問會
    期間忽略原告的解釋，也不就被告之解釋是否合適，而後仲
    裁判斷的方式未予原告任何反駁的機會或證明該翻譯的正確
    與否。該仲裁判斷顯有違上開法條之情形。
  2.仲裁協議標的為買賣，當以契約中是否有循為仲裁判斷之基
    礎，但是仲裁判斷及被告各內容皆未敘述足以原告付款之「
    檢驗紀錄表」來吻合原告之採購單，原告之採購單註明需於
    出貨前提供檢驗紀錄表，原告從未收到檢驗紀錄表，仲裁判
    斷不依仲裁協議標的買賣契約之約定為仲裁判斷之基礎，強
    行要求原告付款，違反仲裁法第38條第1款規定：仲裁判斷
    與仲裁協議標的之爭議無關，逾越仲裁協議之範圍，依同法
    第40條第1項第1款，得撤銷仲裁判斷。
  (三)原告依仲裁法第40條第1項第1款、第3款之規定提起撤銷仲
    裁判斷之訴，並聲明求為判決：中華民國仲裁協會於97年11
    月28日所為97年度仲中聲和字第5號仲裁判斷，應予撤銷。
二、被告辯稱：系爭仲裁判斷並無仲裁法第38條各款之情形，且
    97 年11月28日第3次仲裁詢問會於審理時已予原告陳述之機
    會，就被告本於買賣之法律關係，請求原告給付未付貨款之
    審斷，仲裁庭已予當事為充分陳述，亦與仲裁法第40條第1
    項第3款之規定有間，原告提起本訴主張撤銷系爭仲裁判斷
    ，並無理由等語。並聲明求為判決如主文所示。
三、原告起訴主張兩造因購買日光燈配件物品，原告尚有30,910
    美元未為支付之爭議，被告向中華民國仲裁協會台中辦事處
    提出仲裁之聲請，經該會以系爭仲裁判斷令原告應給付被告
    30,909.924美元及利息等事實，有原告提出之仲裁判斷書影
    本為證，並經本院調取系爭仲裁判斷事件全卷查明無誤，復
    為被告所不爭執，堪信為真正。
四、原告以系爭仲裁判斷與仲裁協議標的之爭議無關，逾越仲裁
    協議之範圍及仲裁庭於最後1次詢問終結前未予原告最後之
    陳述即遽為評議，依仲裁法第40條第1項第1款、第3款規定
    撤銷系爭仲裁判斷等情，則為被告所否認，並以前詞置辯。
    故本件兩造主要爭執之事項為：系爭仲裁判斷是否與仲裁協
    議之標的無關或逾越仲裁協議之範圍？系爭仲裁程序有無仲
    裁法第40條第1項第3款所定之情事？經查：
  (一)系爭仲裁判斷有無仲裁法第38條第1款「仲裁判斷與仲裁協
    議標的之爭議無關」或「逾越仲裁協議之範圍」等撤銷仲裁
    判斷之事由？
  1.按仲裁判斷逾越仲裁協議之範圍者，當事人得對於他方提起
    撤銷仲裁判斷之訴，仲裁法第40條第1項第1款、第38條第1
    款固有明文。惟所謂仲裁判斷逾越仲裁協議之範圍，係指就
    當事人約定仲裁以外之事項作成判斷而言，最高法院92年台
    上字第405號判決意旨可供參照。又「仲裁人之仲裁判斷，
    於當事人間，與法院確定判決有同一效力，當事人即應受其
    拘束，於仲裁判斷有重大瑕疵時，固得因法院之介入，而撤
    銷該仲裁判斷使之失其效力，但法院仍不得就當事人間之爭
    議加以改判，故撤銷仲裁判斷之訴，本質上並非原仲裁程序
    之上級審或再審，法院應僅就仲裁判斷是否有仲裁條例第23
    條（現行仲裁法第40條）第1項所列各款事由加以審查」；
    「撤銷仲裁判斷之訴，非就原仲裁判斷認定事實、適用法規
    是否妥當，再為審判，法院僅得就原仲裁判斷有無仲裁法第
    40 條第1項各款所列情形（含第1款所稱第38條各款情形）
    ，加以審查，最高法院93年度台上字第1690號、94年度台上
    字第492號裁判亦闡釋甚明。
  2.次按仲裁協議，應以書面為之，仲裁法第1條第3項定有明文
    。本件原告於96年7月3日向被告購買日光燈配件，依原告提
    出之採購單契約條款3.約定：「雙方遇有爭議時，必須交付
    中華民國仲裁協會台中辦事處仲裁。」等語，堪信兩造業以
    書面為仲裁協議，約定就因該採購單所示日光燈配件買賣所
    生之爭議交付仲裁。則本件被告為請求原告給付貨款而聲請
    仲裁，系爭仲裁判斷亦據以評議，作成原告應給付價金之仲
    裁判斷，核與兩造仲裁協議標的之爭議有關，亦未就兩造約
    定仲裁以外之事項作成仲裁判斷，原告主張系爭仲裁判斷有
    仲裁法第38條第1款規定之情形，即屬無據。
  3.至於原告主張系爭仲裁判斷未依兩造契約之約定為仲裁判斷
    之基礎，實係指摘系爭仲裁判斷之實體內容不當，依前揭說
    明，自非本院得再予審究，併此敘明。
  (二)系爭仲裁判斷有無仲裁法第40條第1項第3款「仲裁庭於詢問
    終結前未使當事人陳述」情事？
  1.本件仲裁程序自97年2月14日被告提出仲裁聲請書起至97年
    11月28日第3次詢問會止，歷時9月及3次詢問會，原告於各
    次詢問會均由法定代理人及委任代理人出席就仲裁標的為陳
    述及攻擊防禦，有各次詢問會紀錄可憑，且據原告分別於97
    年9月1日、同年11月28日提出仲裁答辯狀、仲裁答辯續(二)狀
    等書狀暨所附各項證據，業經本院調取仲裁事件全卷查明屬
    實，足見本件仲裁詢問終結前確已使原告陳述甚明。
  2.原告雖主張被告於第3次詢問會提出之證據：最終審核計劃
    ；有關「burrs」之翻譯，仲裁協會忽略原告的解釋，也不
    就被告之解釋是否合適，而後仲裁判斷的方式未予原告任何
    反駁的機會或證明該翻譯的正確與否云云，惟原告委任之代
    理人於第3次詢問會中已就「final audit」及毛邊瑕疵等事
    項提出抗辯，爭執被告並未提出檢驗報告及翻譯內容有誤等
    項，有卷附第3次詢問會紀錄可憑，而上述原告爭執之內容
    ，亦經仲裁庭認定敘明於仲裁判斷書內（頁8、9），至仲裁
    庭所為認定是否正確、妥適，核屬系爭仲裁判斷之實質內容
    問題，非本院得再為審判。故原告主張本件有仲裁法第40條
    第1項第3款之情形，亦屬無據。
五、綜上所述，系爭仲裁判斷，並無原告主張有仲裁法第40條1
    項第1款及第3款之情事，原告據以請求撤銷仲裁判斷，為無
    理由，不應准許。
六、訴訟費用負擔之依據：民事訴法第78條。
中    華    民    國    98    年    5     月    6    日
                  民事第一庭    法  官  陳文爵
正本係照原本作成。
如對本判決上訴，須於判決送達後20日內向本院提出上訴狀。
中    華    民    國    98    年    5     月    7     日
                                書記官  劉易柔


司法院資訊處製作；財團法人民間司法改革基金會備份。
